最高法院刑事判決　　　　　　　　　 111年度台上字第3870號
上　訴　人　徐○○（代號BK000-A109060A，名字、年籍及住所

上列上訴人因家暴妨害性自主案件，不服臺灣高等法院臺中分院
中華民國111年5月12日第二審判決（111年度原侵上訴字第4號，
起訴案號：臺灣南投地方檢察署109 年度偵字第3304號），提起
上訴，本院判決如下：
    主  文
上訴駁回。
    理  由
一、按刑事訴訟法第377 條規定，上訴於第三審法院，非以判決
    違背法令為理由，不得為之。是提起第三審上訴，應以原判
    決違背法令為理由，係屬法定要件。如果上訴理由書狀並非
    依據卷內訴訟資料，具體指摘原判決不適用何種法則或如何
    適用不當，或所指摘原判決違法情事，顯與法律規定得為第
    三審上訴理由之違法情形不相適合時，均應認其上訴為違背
    法律上之程式，予以駁回。本件原判決綜合全案證據資料，
    本於事實審法院之推理作用，認定案發當時已成年之上訴人
    徐ＯＯ（名字、年籍均詳卷）為被害人甲女（民國94年3 月
    生，姓名年籍均詳卷）同父異母之兄長，其明知與其同住南
    投縣埔里鎮住處（地址詳卷）之甲女於案發當時係14歲以上
    尚未滿18歲之少年，仍有如其犯罪事實欄所載對甲女為強制
    猥褻之犯行，因而撤銷第一審科刑之判決，改判仍論上訴人
    以成年人故意對少年犯強制猥褻罪（累犯，裁量結果依累犯
    規定加重其刑），處有期徒刑11月，已詳述其所憑證據及認
    定之理由。對於上訴人否認犯罪暨所持辯解何以均不足以採
    信，亦在理由內詳加指駁及說明。核其所為之論斷，俱有卷
    內資料可資覆按；從形式上觀察，原判決並無足以影響其判
    決結果之違法情形存在。
二、上訴人上訴意旨略以：①、原判決雖依憑甲女所為不利於伊
    之指證及卷附內政部警政署刑事警察局（下稱刑事警察局）
    所出具之DNA-STR 型別鑑定書，認定伊有本件被訴對甲女為
    強制猥褻之犯行。惟甲女於警詢時雖指證其遭上訴人強吻嘴
    巴及胸部等猥褻行為，然亦指證上訴人有將生殖器插入其陰
    道為強制性交云云，而甲女外陰部及陰道內等檢體經刑事警
    察局鑑定結果與上訴人 DNA-STR型別並不相同，是甲女前揭
    關於遭伊強制性交之陳述與鑑定結果既不相符，則甲女其他
    不利於伊之指證，是否可信，即非無疑。又甲女雖指證其遭
    上訴人強吻嘴巴及胸部等語，然其對於上訴人係直接強行壓
    住甲女身上或先正面強抱再翻面強壓甲女等過程，其所述前
    後不一，顯有瑕疵，而參酌伊為管教甲女之逃家及中途輟學
    等偏差舉措，曾多次對甲女施以毆打，則甲女前揭不利於伊
    之陳述，應係不滿伊之管教，為誣陷伊而為之不實指證，顯
    不可採信。又甲女身體左乳頭處之檢體（DNA ），經刑事警
    察局鑑定結果不排除係來自伊或與伊具同父系血緣關係之人
    ，可見亦有可能係其他與伊具有同父系血緣關係者與甲女身
    體有密切接觸，不能證明絕對係伊所為，故該鑑定結果尚難
    採為伊本件犯罪之證據。原審未查明上情，亦未審酌上開有
    利於伊之事證，僅憑甲女不利於伊之瑕疵指證及不能絕對證
    明甲女身上檢體內DNA 係來自於伊之鑑定書，遽認伊有本件
    被訴對甲女為強制猥褻之犯行，顯有不當。②、伊本件犯罪
    雖構成累犯，然伊前案所犯係公共危險案件，與本案之犯罪
    類型、態樣及罪質均不相同，原審未依司法院釋字第 775號
    解釋意旨，裁量依刑法第47條第1 項累犯規定加重其刑是否
    有過苛而違反比例及罪刑相當原則之情形，遽認伊對刑罰反
    應力薄弱，而依累犯規定加重其刑，亦有未洽云云。
三、惟證據之取捨、事實之認定及刑罰之裁量，均為事實審法院
    之職權，倘其採證認事並未違背證據法則，並已詳述其取捨
    證據及得心證之理由，所量之刑復未逾越法定刑範圍，亦無
    違反公平、比例及罪刑相當原則或有裁量權濫用之情形者，
    即不能任意指為違法而執為適法之第三審上訴理由。⑴、原
    判決依憑證人甲女於警詢及第一審審理時所為不利於上訴人
    之指證（即甲女證稱其依上訴人指示外出購買啤酒，返家後
    在上訴人房間與上訴人一起飲酒時，遭上訴人強行抱住、脫
    去衣服及親吻其胸部），及卷附疑似性侵害案件證物採集單
    、受理疑似性侵害事件驗傷診斷書、刑事警察局之 DNA-STR
    型別鑑定書、上訴人與甲女及甲女母親之臉書及LINE對話紀
    錄，以及南投縣政府函暨檢附個案匯總報告等相關證據資料
    ，再參酌證人即社工人員盂家君及甲女母親分別於警詢時、
    偵查中及第一審審理時對於甲女向其等陳述遭上訴人性侵害
    時，呈現害怕、激動等情緒反應之證詞，及上訴人坦承案發
    當晚其有飲用甲女幫其購買之啤酒等情，並審酌甲女於案發
    翌日上午8 時44分許前往埔基醫療財團法人埔里基督教醫院
    採驗檢體經鑑定結果，在甲女身體左乳頭部位檢出與上訴人
    DNA-STR型別相符之男性Y染色體，不排除係來自上訴人或與
    其具有同父系血緣關係之人之 DNA，及本件案發期間與甲女
    同住案發地點之異性僅上訴人及上訴人之爺爺，其餘則為上
    訴人之奶奶及胞妹等同性親人，以及上訴人於第一審審理時
    明確供稱：本件案發當晚其爺爺及奶奶均外出打麻將，其胞
    妹仍在上班，家裡除上訴人及甲女外，並無他人等語，足見
    本件案發當時並無與上訴人具有同父系血緣關係之人在場，
    因認卷附刑事警察局DNA-STR 型別鑑定書內關於甲女身體左
    乳頭處檢測出與上訴人DNA-STR型別相符之DNA檢體，確實來
    自上訴人無訛，且與甲女指證其遭上訴人強制親吻胸部等情
    相符，自得作為甲女所為不利於上訴人指證之補強佐證。原
    判決綜合上開證據調查結果及全案辯論意旨，因認甲女所為
    不利於上訴人之指證與事實相符，堪予採信，據以認定上訴
    人確有本件被訴對甲女為強制猥褻之犯行，已詳述其所憑證
    據及認定之理由。對於上訴人否認犯罪，及辯稱卷附刑事警
    察局鑑定檢測出與其DNA-STR型別相符之DNA檢體，非無可能
    係來自其他與其具有父系血緣關係之人，未必即係來自伊云
    云，何以係卸責之詞而均不足以採信，以及甲女對其本人於
    案發當日是否整日在家，及上訴人在強吻甲女胸部前如何強
    壓及強抱甲女身體等細節，雖有指述前後未盡一致之情形，
    暨甲女指證其另遭上訴人以生殖器插入其陰道而強制性交一
    節，雖因甲女之外陰部及陰道等檢體並未發現精子細胞，亦
    未檢出與上訴人DNA-STR型別相同之DNA，因認甲女此部分欠
    缺補強證據之陳述，何以僅係不足以證明上訴人有此部分罪
    嫌，而不影響甲女所為其他不利於上訴人證詞之憑信性暨上
    訴人本件被訴強制猥褻犯行之認定，亦已依據卷內資料逐一
    詳加指駁及說明。核其所為之論斷，俱有卷內資料可資覆按
    ，尚無違反經驗、論理及相關證據法則之情形，且屬原審採
    證認事職權之適法行使，自不得任意指為違法。上訴人上訴
    意旨①所云，無非置原判決上開明確論斷之說明於不顧，徒
    執前揭泛詞任意指摘原判決不當，依上述說明，尚非依據卷
    內資料執為指摘之適法第三審上訴理由。⑵、刑罰之量定，
    係實體法上賦予事實審法院得依職權自由裁量之事項，倘其
    裁量權之行使並無明顯濫用致有違背公平、比例及罪刑相當
    原則之情形者，與法律授予裁量權行使之目的契合，即不能
    任意指為違法或不當。又依司法院釋字第 775號解釋意旨，
    法院審酌個案犯罪情節，如認依刑法累犯之規定加重其最低
    本刑，將造成刑罰過苛而有違反比例及罪刑相當原則之情形
    者，始有裁量是否依該規定加重其刑之必要。從而，法院依
    職權裁量結果，認依累犯規定加重其刑，尚不致造成刑罰過
    苛而有違反比例及罪刑相當原則，因而依累犯規定加重其刑
    ，且已敘明其理由者，自不能遽指為違法。原判決就上訴人
    本件所犯成年人故意對少年強制猥褻罪，何以成立累犯，且
    經審酌其主觀惡性、犯罪情節及其對於刑罰之反應力薄弱等
    情狀，認依累犯規定加重其刑，尚無違司法院釋字第775 號
    解釋意旨，亦不致對上訴人造成刑罰過苛，而有違反比例及
    罪刑相當原則之情形，已於理由內論述說明綦詳（見原判決
    第11至12頁）。經核並無違法、不當或明顯濫用裁量權之情
    形，自不得任意指為違法。上訴人上訴意旨②泛言指摘原判
    決依累犯規定加重其刑為不當，依上述說明，亦非適法之第
    三審上訴理由。綜上，本件上訴人上訴意旨均非依據卷內訴
    訟資料具體指摘原判決究有如何不適用法則或適用不當之情
    形，徒就原審採證認事及量刑職權之適法行使，暨原判決已
    明確論斷說明之事項，漫為爭執，並就其有無對甲女為強制
    猥褻犯行之單純事實，再事爭辯，顯與法律規定得為第三審
    上訴理由之違法情形不相適合；揆之首揭說明，其上訴為違
    背法律上之程式，應予駁回。
據上論結，應依刑事訴訟法第395條前段，判決如主文。
中    華    民    國   111    年    9     月    15    日
                  刑事第一庭審判長法  官  郭  毓  洲  
                                  法  官  林  英  志  
                                  法  官  蔡  憲  德  
                                  法  官  何  信  慶  
                                  法  官  林  靜  芬  
本件正本證明與原本無異
                                  書記官
中    華    民    國   111    年    9     月    16    日